【裁判字號】    88,易,3491
【裁判日期】    890424
【裁判案由】    就業服務法
【裁判全文】
臺灣板橋地方法院刑事判決                        八十八年度易字第三四九一號
    公  訴  人  臺灣板橋地方法院檢察署檢察官
    被      告  彰企企業有限公司
    兼  代表人  丙○○
    右  一  人
    選任辯護人  吳謹斌
    被      告  戊○○
    選任辯護人  陳垚祥
右列被告因違反就業服務法案件，經檢察官提起公訴（八十八年度偵字第九六０三、
一七四八三號），本院判決如左：
    主  文
彰企企業有限公司其代表人因執行業務，違反雇主不得聘僱許可失效之外國人之規定
，其聘僱人數為貳人以上，科罰金新臺幣伍萬元。
丙○○法人之代表人，因執行業務違反雇主不得聘僱許可失效之外國人之規定，其聘
僱人數為貳人以上，處拘役伍拾日，如易科罰金，以新臺幣玖佰元即銀元佰元折算
壹日。
戊○○違反雇主不得聘僱許可失效之外國人之規定，其聘僱人數為貳人以上，處拘役
伍拾日，如易科罰金，以新臺幣玖佰元即銀元佰元折算壹日。
    事  實
一、丙○○係設於台北市○○○路六二六號三樓之三彰企企業有限公司（下稱彰企公
    司）之代表人，戊○○係設在台北縣三峽鎮安坑里安坑四十一之十號松瑩工廠之
    負責人，二人均明知雇主未經許可不得聘僱許可失效之外國人，丙○○因執行職
    務竟自民國八十七年九月十日至八十七年十一月十三日止，分別以月薪新台幣（
    下同）二萬四千元、一萬五千元之代價，未經許可聘僱前經春保工廠股份有限公
    司申請聘僱，原許可聘僱期間自八十五年三月七日起至八十八年三月七日止，嗣
    經主管機關行政院勞工委員會於八十七年八月六日以台八十七勞職外字第０四八
    八０一三號函自八十七年八月一日起撤銷原聘僱許可，而為許可失效之泰國籍人
    ＳＡＫＨＯＮ  ＳＵＰＡＮＹＡ（護照號碼Ｕ二九一二六八號），及前經春保工
    廠股份有限公司申請聘僱，原許可聘僱期間自八十七年四月二十三日起至八十九
    年四月二十二日止，嗣經主管機關行政院勞工委員會於八十七年七月二十七日以
    台八十七勞職外字第０四八三０四五號函自八十七年七月二十二日起撤銷原聘僱
    許可，而為許可失效之泰國籍人ＲＩＴＴＨＩＳＩＮＧ  ＫＵＮＴＨＩＤＡ（護
    照號碼Ｓ二０四一五四號）二人，在彰企公司設於台北縣樹林鎮○○街○段一０
    四號之七之工廠從事製作收縮膜之工作，而違反不得聘僱許可失效之外國人之規
    定，其聘僱人數為二人。戊○○則自八十七年十一月二十六日起至八十八年一月
    六日止，分別以月薪一萬八千元之代價，聘僱上開二名許可失效之泰國人，在前
    開松瑩工廠從事機車引擎之汽缸製作工作，而違反不得聘僱許可失效之外國人之
    規定，其聘僱人數為二人。迨於八十八年一月十八日經警在淡水鎮○○路一一七
    號前查獲上開二名泰國人，始循線查知上情。
二、案經台北縣警察局淡水分局報請臺灣板橋地方法院檢察署檢察官及該署檢察官就
    法人被告部分自動檢舉偵查起訴。
    理  由
一、訊據被告丙○○、戊○○矢口否認有違反就業服務法之犯行，被告丙○○辯稱伊
    沒有聘僱外勞，相片（附於偵查卷內）是當天警察帶二位外勞到伊工廠，強行拍
    照的，而且他（指外勞）並沒有指認是誰僱佣他的，外勞說在八十七年九月至十
    月，而且指認一個地方說是他住的地方，但那個地方是伊在八十八年一月十日才
    租用的，外勞也沒有辦法畫出伊工廠的配置圖，且伊工廠並未作塑膠袋等語；另
    被告戊○○則抗辯伊當時沒有請外勞，也沒有請外勞的意願，伊在七十九年已經
    結束營業，伊要結束營業時，有請二名臨時工，他說是屏東原住民，他可以用國
    語或是台語交談，看不出來是外勞，伊請他來時，有告訴他要拿身分證登記，但
    他拿不出身分證，所以只用了幾天等語。惟查右揭事實，業據證人即上開泰國籍
    人ＳＡＫＨＯＮ  ＳＵＰＡＮＹＡ及ＲＩＴＴＨＩＳＩＮＧ  ＫＵＮＴＨＩＤＡ
    二人於警訊時證述明確，且至工作現場指認工作地點，並指述其二人在彰企公司
    之工作項目為塑膠袋，在松瑩工廠之工作項目為製作機車引擎的汽缸，該二名泰
    國人倘非確曾在該工廠工作，如何得知該工廠之工作性質及工作地點，復有證人
    壬○○即承辦警員於偵查中證述「我們在八十八年一月十八日下午在淡水鎮查獲
    二名泰籍外勞，他們帶我至三峽鎮及樹林鎮工廠，泰勞會說一點國語，是他告訴
    我們他的工作地點及住的地方」（參八十八年度偵字第九六０三號偵查卷第二十
    八頁）、「（帶外勞至彰企公司指認情形為何？）外勞至公司，男的外勞在右邊
    機檯工作，女的外勞在左邊的機檯指認機器，現場被告並沒有要求外勞操作機器
    ，外勞也有指認他們的住處」（參同上偵查卷第三十五頁），另於本院審理時證
    稱「（你們到彰企公司時，有無看到他們是做什麼？）有看到是在作塑膠．．」
    、「（外勞有無說他在三峽工廠做什麼工作？）還沒有到現場以前，外勞就說他
    們是作引擎汽缸」，又證人甲○○即承辦警員亦證稱「我們到樹林查證時，到現
    場後女外勞說要上廁所，我問他是否知道廁所在哪，他就指給我看，就自己去上
    ．．」（以上參本院八十八年十一月十八日訊問筆錄），顯見該二名泰國人確曾
    受僱於被告丙○○、戊○○在上開地點工作。
二、至被告丙○○上開所辯，經查證人辛○○即彰企公司廠房之出租人於本院審理時
    證述「出租給彰企公司，已經二年多」、「彰企公司是一間連棟的，約五百坪，
    二年前是租約二百坪左右，在八十八年一月十日又租了一０四之八的部分，約五
    十坪左右，原來部分租金是十萬零五千元，後來的部分是二萬五千元」、「（為
    何是五百坪？）因為五十坪是屬於一０四之八的，他原來租的是一０四之七約二
    百坪」、「（一０四之八彰企公司有無租？）現在有，約半年前租的，一０四之
    八約有三百坪」等語（參本院八十八年十二月九日訊問筆錄），然查依被告丙○○提出八十八年一月十日訂立之房屋租賃契約書，其租賃標的物係台北縣樹林鎮
    ○○街○段一０四之七Ａ號力霸廠房一座，核與證人辛○○前開證述彰企公司於
    八十八年一月十日又租一０四之八部分，約五十坪一節已有不符，而證人辛○○
    嗣復稱一０四之八是彰企公司約半年前租的，一０四之八約有三百坪，其證詞前
    後相左，尚難憑證人辛○○之證述，即證明被告丙○○抗辯外勞所指述之住處係
    八十八年才承租一節為真實。又證人乙○○即被告彰企公司之機器操作員及丁○○即彰企公司之廠長雖到庭證稱公司並沒有僱佣外勞，且偵查卷第十三頁第三張
    照片右邊門出去之處係公司今年（八十八年）才承租的等語（參本院八十八年十
    一月十八日訊問筆錄），惟被告丙○○抗辯外勞指述之住處係八十八年才承租一
    節，不足採信，已如前述，而乙○○、丁○○係被告彰企公司之員工，其所陳不
    免係迴護之詞，亦不足取。另證人丁○○證稱收縮模係可以整箱包裝的薄膜，利
    用熱能把它收縮，是塑膠的一種，屬於軟質塑膠（參本院八十八年十一月十八日
    訊問筆錄），且證人壬○○亦證稱有看到彰企公司是作塑膠，復參偵查卷第十三
    頁第二張相片所示彰企公司內所擺置之塑膠膜製品，與塑膠袋相仿，而前開二名
    泰國人既非該行業之專業人員，其指述在彰企公司之工作項目為塑膠袋，即非無
    據，則被告丙○○所辯，尚難採信。
三、又被告戊○○前開辯稱，經查被告戊○○於偵查供承伊不否認有僱用，但伊一直
    以為他們是山地人等語（參同前偵查卷第三十二頁），是被告戊○○確有僱用該
    二名外勞，惟辯稱其不知道該二人為外國人等語，然查證人壬○○於偵查中證稱
    泰勞會說一點國語（參同前偵查卷第二十八頁背面），復於本院審理時證述該二
    名外勞只會講一點點國語，不會講台語，問他們筆錄還要透過翻譯等語（參本院
    八十八年十一月十八日訊問筆錄），顯見該二名外勞並無法流利表達本國語言，
    是被告戊○○辯稱該二名臨時工可以用國語或是台語交談，看不出來是外勞一節
    ，自不足採。另證人庚○○、己○○即被告戊○○之子雖到庭證稱該二名外勞看
    起來與原住民一樣，會說國語，發音很標準，並有向該二人要證件，但他們說沒
    有帶，還向其借一千元說要回去拿證件，但突然就沒來，該二人只做幾天而已等
    語（參本院八十八年十二月九日訊問筆錄），惟查該二名外勞於警訊時已明確指
    述自八十七年十一月二十六日起至八十八年一月六日止，受雇於松瑩工廠從事機
    車引擎之汽缸製作工作，而檢察官於八十八年四月二十六日至松瑩工廠搜索時，
    發現工廠內尚屯放汽缸零件，此有台灣板橋地方法院檢察署勘驗筆錄在卷可稽，
    又證人己○○證稱松瑩公司主要的生產項目大部分是機車用的汽缸，顯見該二名
    外勞指述內容正確，證人庚○○、己○○即被告戊○○之子其前開證詞，無非係
    迴護之詞，尚不足採。再者，前開二名泰國人與本國原住民無論在生活習慣、語
    言等各方面均有不同，且自始至終均無法提出合法身分證明供查證，該二人在松
    瑩工廠工作時間一月有餘，雇主豈有不知該二人為外國人之理。綜上所述，被告
    丙○○、戊○○前開辯詞，顯係卸責之詞，不足採信。本件事證明確，被告犯行
    堪以認定。
四、按外國人未經雇主申請許可，不得在中華民國境內工作；雇主不得聘僱許可失效
    之外國人；違反者應處以刑罰，又法人之代表人因執行業務而犯此罪者，該法人
    亦應科以罰金，就業服務法第四十二條、第五十三條第一款及第五十八條第一項
    、第二項分別定有明文。本件被告丙○○為彰企公司之代表人，因執行業務而違
    反上開就業服務法第五十三條第一款規定（起訴書誤載為第五十三條第三款），
    聘僱許可失效之外國人工作，其聘僱之人數為二人，除其自身應依同法第五十八
    條第一項後段論科外，其所代表之彰企公司，亦應依同條第二項論科。又被告戊○○違反同法第五十三條第一款之規定，其聘僱人數為二人，係依同法第五十八
    條第一項後段論科。爰審酌被告丙○○、戊○○犯罪之動機、目的、手段、智識
    程度、所生危害及犯罪後之態度等一切情狀，分別量處如主文第二、三項所示之
    刑，並諭知易科罰金之折算標準。又被告丙○○係彰企公司之代表人，其因執行
    業務犯上開就業服務法第五十八條第一項後段之罪，依同條第二項規定，對於彰
    企公司亦應科以同條第一項所定罰金之刑，爰併宣告如主文第一項所示之罰金。
據上論斷，應依刑事訴訟法第二百九十九條第一項前段，就業服務法第五十三條第一
款、第五十八條第一項後段、第二項，刑法第十一條前段、第四十一條、罰金罰鍰提
高標準條例第二條，現行法規所定貨幣單位折算新臺幣條例第二條，判決如主文。
本案經檢察官簡美慧到庭執行職務。
中    華    民    國      八十九      年      四      月    二十四      日
                                      臺灣板橋地方法院刑事第三庭
                                          法  官  李  幼  妃
右正本證明與原本無異。
如不服本判決，應於判決送達後十日內，向本院提出上訴狀。
                                          書記官  強  梅  芳
中    華    民    國      八十九      年      四      月    二十七      日
附錄本案論罪科刑法庭全文
就業服務法第五十三條第一款
雇主不得有左列行為：
一、聘僱或留用未經許可或許可失效之外國人。
二、以本人名義聘僱外國人為他人工作。
三、未經許可聘僱或留用他人所申請聘僱之外國人。
四、指派所聘僱之外國人從事申請許可以外之工作。


司法院資訊處製作；財團法人民間司法改革基金會備份。
